【裁判字號】    89,易,467
【裁判日期】    900103
【裁判案由】    侵占
【裁判全文】
臺灣嘉義地方法院刑事判決                          八十九年度易字第四六七號
    公  訴  人  臺灣嘉義地方法院檢察署檢察官
    被      告  丙○○
    被      告  甲○○
    選任辯護人  林德昇
右列被告因侵占等案件，經檢察官提起公訴 (八十九年度偵字第一二四一號)，本院
判決如左：
    主  文
丙○○意圖為自己不法之所有，而侵占自己持有他人之物，累犯，處有期徒刑柒月。
甲○○無罪。
    事  實
一、丙○○曾有多次竊盜、及誣告、違反麻醉藥品管理條例案件犯行，於民國八十六
    年間，因竊盜罪，經臺灣基隆地方法院判處有期徒刑五月確定，於八十七年一月
    卅日執行完畢，竟不知悔改，於民國八十九年一月卅日下午四時卅分許，在嘉義
    市○○路五七六之一號，向乙○○借得一條重三兩五分、價值新台幣（下同）約
    二萬七千六百元之金項鍊，而持有該金項鍊，詎丙○○竟意圖為自己不法之所有
    ，將持有之乙○○金項鍊更易為自己所有，而於八十九年一月卅一日中午十二時
    許，在嘉義市○○街三三四號甲○○所經營之金麗山銀樓，賣予不知情之甲○○
    。嗣經警於八十九年二月九日下午一時許，在嘉義市○○路與新榮路口，為警查
    獲。
二、案經嘉義市警察局移送臺灣嘉義地方法院檢察署檢察官偵查起訴。
    理  由
壹、有罪部分：
一、右揭事實，業據被告丙○○坦承不諱（警訊卷第一頁反面、審判卷第九七頁），
    並經被害人乙○○於警訊時、審理中指訴甚詳（警卷第六至九頁），被害報告單
    、搜索扣押證明筆錄、贓物認領保管單各一份附卷可稽，本件事證明確，被告犯
    行洵堪認定。
二、核被告丙○○所為，係犯刑法第三百三十五條第一項之侵占罪，查被告於八十六
    年間，因竊盜罪，經臺灣基隆地方法院判處有期徒刑五月確定，於八十七年一月
    卅日執行完畢，此有臺灣高等法院被告全國前案紀錄表、臺灣嘉義地方法院檢察
    署刑案資料查註紀錄表各一份附卷可稽，被告丙○○於五年內再犯有期徒刑以上
    之本罪，為累犯，應依刑法第四十七條之規定加重其刑。爰審酌被告丙○○犯罪
    之動機、目的、手段、品行、智識程度、所生損害及犯罪後坦承犯行等一切情狀
    ，量處如主文所示之刑。
貳、無罪部分：
一、公訴意旨略以：甲○○係金麗山銀樓之負責人，丙○○於八十九年一月卅一日中
    午十二時許，持自乙○○處侵占得來之金項鍊一條（重約三兩五分，價值約二萬
    七千六百元），至嘉義市○○街三三四號甲○○所經營之金麗山銀樓，以低於市
    價之價格一萬七千四百五十元，賣予明知贓物而故買之甲○○，因認被告甲○○
    涉有刑法第三百四十九條第二項之故買贓物罪嫌。
二、按犯罪事實，應依證據認定之，無證據不得推定其犯罪事實；又不能證明被告犯
    罪者，應諭知無罪之判決，刑事訴訟法第一百五十四條、第三百零一條定有明文
    。又認定不利於被告之事實，須依積極證據，苟積極證據不足為不利於被告事實
    之認定，即應為有利於被告之認定，更不必有何有利之證據。最高法院三十年上
    字第八一六號著有判例，合先敘明。訊據被告甲○○固不否認丙○○有拿金項鍊
    求售一情，惟堅決否認有右揭事實，辯稱：當時係以當日（八十九年一月卅一日
    ）買進牌價（每錢九百廿元）扣除十分之一之重量，做為還原純金之耗損，去掉
    尾數，而以二萬五千二百五十元向丙○○買進．．當時有在保單背面寫２５２５
    ０之數字給丙○○，丙○○拿出之保單係丙○○趁機在店內自行取走等語（見審
    判卷第廿六頁），經查：
  (1)被告丙○○於警訊時供稱：賣給金麗山銀樓，得款一萬七千四百五十元（警訊卷
    第一頁反面），於本院囑託臺灣雲林地方法院訊問時，供稱：以七千多元（審判
    卷第六五頁），嗣於本院審理中，另供稱：係以七千元或一萬七千多元賣出（審
    判卷第九八頁），前後供述不一，其供述之真實性，並非無疑。參以本院八十九
    年十月六日囑託臺灣雲林地方法院訊問時，丙○○猶能就賣出價格、賣出經過、
    詳細說明，何以就賣出價格有明顯前後不一之供述（審判卷第六六頁）？是被告
    丙○○就賣出金額之供述，自難以逕以採信。
  (2)證人即金項鍊所有人乙○○於本院審理時，證稱：在交通隊時，她有告訴警察說
    是一萬七千多元，在市警局時，我有再問他，他告訴警察時，我有聽到她說是二
    萬多元（審判卷八四頁），益證被告丙○○供稱係以一萬七千元、或七千元賣出
    等語，不足採信。
  (3)參以被告甲○○於警訊及偵查中，均供稱：係以每錢九百廿元收購，所以金項鍊
    共重三兩五分，扣掉損重等，最後以二萬七千多元成交，與被告甲○○在本院審
    理時供稱係以二萬五千二百五十元之價格，大致相符，其牌價亦有嘉義市金銀珠
    寶商業同業公會八十九年七月六日嘉市金銀雄字第○一六號函在卷可查（審判卷
    第四七頁），被告甲○○前後所述價格，金額雖有二千元左右之差距，尚難以逕
    認其供述缺乏真實性。
  (4)此外，亦無強制規定限制一般金銀珠寶行業於買進金飾時，一定須附保單始能購
    入，否則將使遺失保單之人無法賣出其金飾，自難逕以被告甲○○於買進未有保
    單之金飾，即為被告甲○○涉有故買贓物犯行之不利認定。
  (5)綜上，被告甲○○所辯並非無據，揆諸首揭說明，既查無積極證據足認被告甲○○有何故買贓物犯行，其犯罪自屬不能證明，應為無罪判決之諭知。
據上論斷，應依刑事訴訟法第二百九十九條第一項前段、第三百零一條第一項，刑法
第三百三十五條第一項、第四十七條，罰金罰鍰提高標準條例第一條前段，判決如主
文。
本案經檢察官林俊良到庭執行職務。
中      華      民      國    九十      年      一      月      三      日
                                      臺灣嘉義地方法院刑事第一庭
                                          法  官  蔡  廷  宜
右正本證明與原本無異。
如不服本判決，應於判決送達後十日內，向本院提出上訴狀。
中      華      民      國    九十      年      一      月      三      日
                                          書記官  尹  玉  琪
附錄：
刑法第三百三十五條
意圖為自己或第三人不法之所有，而侵占自己持有他人之物者，處五年以下有期徒刑
、拘役或科或併科一千元以下罰金。
前項之未遂犯罰之。


司法院資訊處製作；財團法人民間司法改革基金會備份。
